臺灣臺北地方法院刑事判決　　　　　　　　　　　　　九十三年度訴字第二六０號
　　公　訴　人　臺灣臺北地方法院檢察署檢察官
　　被　　　告　丙○○
右列被告因搶奪等案件，經檢察官提起公訴（九十二年度偵字第二一五九七號），本
院判決如左：
    主  文
丙○○無罪。
    理  由
一、公訴意旨略以：被告丙○○於民國（下同）九十二年八月初，至乙○○位在臺北
    縣五股鄉○○路三十二巷八弄十七號之住處，向乙○○商借登記在其姊吳紫鳳名
    下、平日由乙○○所保管、使用之車牌號碼ＡＯ—０三六０號自用小客車之車牌
    二面以為使用，然為乙○○所當場拒絕，詎丙○○竟意圖為自己不法所有之犯意
    ，於離去時即趁乙○○不及防備之際，當面搶奪乙○○置於門口之前揭車牌二面
    ，得手後離去，並將之懸掛於所駕駛之小客車上使用，而乙○○因擔心丙○○使
    用前揭車牌犯罪，遂於九十二年十月八日將前揭車牌二面申報失竊。又於九十二
    年十月十二日，丙○○與丁○○在位於臺北市○○區○○路之某咖啡廳內商談債
    務問題，期間丁○○曾短暫離席上廁所，丙○○見狀乃基於為自己不法所有之意
    圖，竊取丁○○所有、而置於桌上之皮包內之國民
    得手後留為己用。嗣於九十二年十月十四日，丁○○發現其所有之國民
    失，乃以電話詢問丙○○有無看見，而丙○○回稱並未發現，然於數小時後，丙○○竟撥打電話通知丁○○稱有發現丁○○所遺失之金融卡，並於九十二年十月
    十六日將金融卡交還予丁○○。嗣於九十二年十月十九日下午八時十五分，丙○○駕駛懸掛ＡＯ—０三六０號車牌之小客車，行經臺北市中山區○○○路與建國
    北路口時，遇警攔檢，而為警發現丙○○所駕駛之小客車竟懸掛失竊之車牌，並
    於車內又發現丁○○之國民
    刑法第三百二十五條第一項搶奪罪嫌及同法第三百二十條第一項竊盜等罪嫌。
二、按犯罪事實應依證據認定之，無證據不得認定犯罪事實。又不能證明被告犯罪者
    ，應諭知無罪之判決，刑事訴訟法第一百五十四條第二項、第三百零一條第一項
    分別定有明文。又事實之認定，應憑證據，如未能發現相當證據，或證據不足以
    證明，自不能以推測或擬制之方法，為裁判基礎（最高法院四十年台上字第八六
    號判例參照）；而告訴人之告訴，係以使被告受刑事訴追為目的，是其陳述是否
    與事實相符，仍應調查其他證據以資審認（最高法院五十二年台上字第一三００
    號判例參照）。且認定犯罪事實所憑之證據，雖不以直接證據為限，間接證據亦
    包括在內，然而無論直接證據或間接證據，其為訴訟上之證明，須於通常一般之
    人均不致有所懷疑，而得確信其為真實之程度者，始得據為有罪之認定，倘其證
    明尚未達到此一程度，而有合理之懷疑存在而無從使事實審法院得有罪之確信時
    ，即應由法院為諭知被告無罪之判決（最高法院七十六年台上字第四九八六號判
    例參照）。
三、被告被訴搶奪部分：
  (一)公訴人認被告涉有前開犯行，無非以被害人乙○○之證述、臺北縣政府警察局車
    牌遺失電腦輸入單、乙○○所出具之贓物認領保管收據、ＡＯ—０三六０號車牌
    照片一紙及懸掛ＡＯ—０三六０號車牌之自用小客車照片二紙等為其論據。訊據
    被告矢口否認前揭搶奪犯行，辯稱：九十二年八月初我確實有到乙○○家裡。在
    九十二年五、六月間，我曾向他借該輛車牌為ＡＯ－０三六０號的車子，因為我
    要將該車輛報廢，因為前面那張無照駕駛罰單尚未繳納，所以無法報廢。我當天
    去他家聊天，知道他要報廢車子，我就跟他借車牌要掛在我女朋友戊○○另一台
    沒有車牌的車子上，他不借，我就跟他說請他把車牌給我，等我經濟情況好的時
    候，由我去繳清罰單並幫他註銷車牌，所以當天他就把車牌自願交給我，不是我
    跟他搶的。我拿了車牌過了三天左右，乙○○就打電話給我問我說車子報廢的事
    辦好了沒有，我說沒有，他還跟我講說如果我把車牌拿去做不當使用，他就要報
    警等語。
  (二)按搶奪罪之性質，係乘人不備而掠取之，故須用不法之腕力，自財物所持人支配
    範圍內，移轉於自己之所持，方與該項罪質相符，最高法院十九年度上字第五三
    三號判例著有明文。查證人乙○○於本院審理時證述：案發當天，我跟被告本來
    都是在我的家裡面談事情，他要跟我借車牌，我不借，當天他來找我是要聊天，
    是在聊天的過程裡面，因為他看到我的車牌，所以就提到借車牌的事情，我跟他
    說不借，我第一次開口跟他說不借，被告仍然繼續留在我家裡，跟我聊天聊了幾
    分鐘，等到被告要從我家離開的時後，他又開口跟我講一次要借車牌，我就說不
    可以，接下來被告就要從我家客廳到門口要離開，他就當著我的面，就從我住家
    的門口把那兩張車牌拿走，我看到他把車牌拿走，有跟他說不能拿，他還是把車
    牌拿走，我看這樣，我沒有上前去追，他拿到車牌以後，我還一直跟他說不能拿
    不能拿；之前被告跟我借車，有被開無照駕駛，我知道要辦報廢，要繳無照駕駛
    的罰款。被告說他會幫我繳罰款，但是我又怕他拿去亂用，所以我沒有同意他云
    云（見本院九十三年八月三日審判筆錄）。是依證人乙○○所言觀之，其雖稱未
    同意被告可以拿走車牌，但從被告係在證人乙○○面前拿走車牌，而證人乙○○
    則眼睜睜地看被告拿走而未出手阻止，且證人乙○○在該情況下得以阻止而均未
    阻止等情觀之，顯見證人乙○○係默示同意被告可以拿走車牌，但被告必須儘快
    繳清罰款及辦理報廢等情，此從證人乙○○於九十二年八月初即知被告取走車牌
    ，若無前開默示同意，且被告亦未依默示約定繳清罰款及辦理報廢，證人乙○○
    應不致遲至二個月後即九十二年十月八日才向臺北縣政府警察局蘆洲分局更寮派
    出所報失竊（此為證人不明白竊盜或搶奪罪等二者之差別，故乃報失竊，見偵查
    卷第五十八頁車牌失竊資料個別查詢報表─查詢車牌認可資料）。是被告前開所
    為，核與搶奪罪之構成要件「用不法之腕力，自財物所持人支配範圍內，移轉於
    自己之所持」不符。
  (三)再卷附之臺北縣政府警察局車牌尋獲電腦輸入單（見偵查卷第三十四頁）、乙○○所出具之贓物認領保管收據（見偵查卷第三十二頁）、ＡＯ—０三六０號車牌
    照片一紙（見偵查卷第三十九頁）、懸掛ＡＯ—０三六０號車牌之小客車照片二
    紙等（見偵查卷第四十、四十一頁），均僅能證明前開ＡＯ—０三六０號車牌係
    警方自被告處查獲，並交由證人乙○○領回之客觀事實，惟僅憑上開證據均不能
    證明被告有搶奪之客觀事實及主觀犯意，附此敘明。
四、被告被訴竊盜部分：
  (一)公訴人認被告涉有前開犯行，無非以證人丁○○之證述、丁○○所出具之贓物認
    領保管收據及丁○○之國民
    犯行，辯稱：我沒有偷丁○○的東西，至於我被警察抓到那天，我車上確實有丁○○的國民
    強有打電話問我，有沒有看到他遺失的國民
    他郵局的提款卡，所以有先打電話給丁○○說要還他提款卡，他的國民
    是之後警察在臨檢時，在我車上找到的等語。
  (二)經查，證人丁○○於本院審理時到庭證述：去年雙十節連假之後的某一天，我跟
    被告有在西門町的一家咖啡廳電見面，當天還沒有發現皮夾不見，我跟他碰面之
    後的兩、三天突然發現國民
    來他打電話給我，問我說有一張郵局的提款卡是不是我的，我說是，並問他我的
    國民
    了。當天我有坐他的車到林口，還有自皮包內拿出六千元借給被告，但是在咖啡
    廳還是被告車上我已經不記得了等語（見本院九十三年五月十八日審判筆錄），
    足見證人丁○○並未親眼看見被告竊取其提款卡、國民
    案之臺北市政府警察局保安警察大隊第一中隊警員即證人甲○○於本院審理時到
    庭證述：當時因為是晚上，所以要用手電筒來照被臨檢的車子，我們當時用手電
    筒一照被告車內，就在手煞車跟中扶手那邊的置物空間裡發現丁○○之國民身分
    證等語（見本院九十三年八月三日審判筆錄），故以警員發現該國民
    係在狹小之隙縫之處，並參以證人未親眼看見被告竊取其提款卡、國民
    證人丁○○事發當日曾經搭乘被告之車子，並可能亦曾在被告車上打開過皮包拿
    錢借被告，實不能排除證人丁○○在搭乘被告之車子時無意中掉落提款卡及國民
    郵局提款卡在九十二年十月十日至同年月十九日（即丁○○遺失郵局提款卡起至
    被告為警查獲止）有無提領現金、轉帳、查詢餘額或按錯密碼等紀錄，經中華郵
    政股份有限公司儲匯處回函略以：在上述期間該提款卡並無存提款活動之紀錄，
    至於有無查詢餘額或按錯密碼等紀錄，因本公司電腦資料僅保管半年，故無法提
    供等語，有該處九十三年五月三十一日儲字第０八六五號函在本院卷可憑，是以
    中華郵政股份有限公司儲匯處之回函，亦無從證明被告有使用該提款卡之紀錄，
    進而推斷被告竊盜證人丁○○之提款卡、國民
  (三)又卷附丁○○所出具之贓物認領保管收據（見偵查卷第三十五頁）及丁○○之國
    民
    係警方自被告處查獲，並交由丁○○領回之客觀事實，惟僅憑上開證據均不能證
    明被告有竊盜之客觀事實及主觀犯意，併此敘明。
五、綜上所述，依公訴人前揭所提證據，於訴訟上之證明，尚未達至於通常一般之人
    均不致有所懷疑，而得確信其為真實之程度，而有合理之懷疑存在，並無從使本
    院為有罪之確信，是被告所辯其未為右開搶奪、竊盜等犯行等語，應可信憑，此
    外，本院復查無其他積極證據足認被告有何搶奪、竊盜等犯行，揆諸首揭說明，
    既不能證明被告犯罪，自應為無罪判決之諭知。
據上論斷，應依刑事訴訟法第三百零一條第一項，判決如主文。
本案經檢察官陳焜昇到庭執行職務。
中　　　華　　　民　　　國　　九十三　　年　　　九　　　月　　　七　　　日
                                  臺灣臺北地方法院刑事第九庭
                                      審判長法  官  葉建廷
                                            法  官  鄧德倩
                                            法  官  官信成
右正本證明與原本無異。
檢察官如不服本判決，應於判決送達後十日內，向本院提出上訴狀（被告於本件並
無上訴利益，不得提起上訴；被害人乙○○、丁○○如不服本判決，應向檢察官提
出聲請，由檢察官斟酌是否提起上訴，不得直接向本院提起上訴，且上訴期間之計算
，係以檢察官收受本判決之時間為準，並非以被害人收受本判決之時間為準）。
                                            書記官  蔡嘉萍
中　　　華　　　民　　　國　　九十三　　年　　　九　　　月　　　七　　　日
